臺灣臺北地方法院民事判決
111年度訴字第2260號
原      告  新北市住宅及都市更新中心

法定代理人  陳純敬  
訴訟代理人  林慶皇律師
被      告  王雅婷  


上列當事人間請求遷讓房屋等事件，本院於民國111年8月10日言
詞辯論終結，判決如下：
    主      文
被告應將門牌號碼新北市○○區○○○路○○○號十八樓之七房屋遷讓返
還予原告。
被告應給付原告新臺幣壹拾壹萬參仟陸佰捌拾貳元，及其中新臺
幣壹拾萬玖仟參佰壹拾元自民國一百一十一年五月三十一日起至
清償日止，按週年利率百分之五計算之利息。
被告應自民國一百一十一年二月十八日起至返還第一項房屋之日
止，按月給付原告新臺幣貳萬伍仟肆佰元。
原告其餘之訴駁回。
訴訟費用由被告負擔。
本判決第一項於原告以新臺幣伍拾捌萬玖仟元為被告供擔保後，
得假執行。但被告如以新臺幣壹佰柒拾陸萬伍仟陸佰元為原告預
供擔保，得免為假執行。
本判決第二項於原告以新臺幣參萬捌仟元為被告供擔保後，得假
執行。但被告如以新臺幣壹拾壹萬參仟陸佰捌拾貳元為原告預供
擔保，得免為假執行。
本判決第三項於原告就各到期部分以新臺幣捌仟伍佰元為被告供
擔保後，得假執行。但被告就各到期部分如以新臺幣貳萬伍仟肆
佰元為原告預供擔保，得免為假執行。
原告其餘假執行之聲請駁回。
    事實及理由
一、本件被告經合法通知，未於言詞辯論期日到場，核無民事訴
    訟法第386條所列各款情形，爰依原告之聲請，由其一造辯
    論而為判決。
二、原告主張：門牌號碼新北市○○區○○○路000號18樓之7房屋（
    下稱系爭房屋）為新店央北青年社會住宅，本為新北市政府
    城鄉發展局（下稱新北市城鄉局）承辦相關業務，嗣因業務
    移轉，自民國110年1月1日起改由原告負責。被告前於109年
    10月19日與新北市城鄉局就系爭房屋簽訂租賃契約書（下稱
    系爭租賃契約），約定租賃期間自109年11月1日起至111年1
    0月31日止，由被告提供押金1萬2,700元，並每月支付租金1
    萬2,700元，嗣因前述業務移轉之故，於110年1月29日公告
    、通知被告在案。詎被告自110年7月起即開始積欠租金，扣
    除原給付之押金後仍達2個月以上租金，經原告屢次催討未
    果，以110年12月29日新北市政府郵局存證號碼761號郵局存
    證信函通知於111年1月5日前給付欠繳租金否則將終止系爭
    租賃契約後仍置之不理，原告便以111年1月17日新北市政府
    郵局存證號碼47號郵局存證信函通知將自111年2月17日起終
    止系爭租賃契約。又依系爭租賃契約第3條第2項第2款約定
    ，倘逾繳款日1個月以上未依約給付租金，依欠額加收百分
    之4之懲罰性違約金，遂請求110年7月至111年2月積欠租金
    百分之4即4,572元之懲罰性違約金。另因系爭租賃契約終止
    後，被告仍未返還系爭房屋而受有不當得利，致原告受有減
    少相當於租金之損害，原告得依法及依約請求被告給付相當
    於月租金額及相當月租金額1倍之違約金，故每月得請求給
    付2萬5,400元，爰依民法第767條第1項前段、第455條、第1
    79條規定、系爭租賃契約第3條第1項、第2項、第12條第3項
    約定提起本件訴訟，請求擇一為有利判決等語。並聲明：㈠
    被告應將系爭房屋遷讓返還予原告、㈡被告應給付原告11萬3
    ,882元，其中10萬9,310元自起訴狀繕本送達翌日起至清償
    日止，按週年利率百分之5計算之利息㈢被告應自111年2月18
    日起至返還系爭房屋之日止，按月給付原告2萬5,400元、㈣
    願供擔保請准宣告假執行。
三、被告未於言詞辯論期日到場，亦未以書狀或言詞為任何聲明
    及答辯。
四、本院得心證之理由
㈠、原告主張系爭房屋為新店央北青年社會住宅，本為新北市城
    鄉局承辦相關業務，嗣因業務移轉，自110年1月1日起改由
    原告負責。被告前於109年10月19日與新北市城鄉局簽訂系
    爭租賃契約，約定租賃期間自109年11月1日起至111年10月3
    1日止，由被告提供押金1萬2,700元，並每月支付租金1萬2,
    700元，嗣因前述業務移轉之故，於110年1月29日公告、通
    知被告在案。被告自110年7月起即開始積欠租金，扣除原給
    付之押金後仍達2個月以上租金，經原告屢次催討未果，以1
    10年12月29日新北市政府郵局存證號碼761號郵局存證信函
    通知於111年1月5日前給付欠繳租金否則將終止系爭租賃契
    約，原告嗣以111年1月17日新北市政府郵局存證號碼47號郵
    局存證信函通知將自111年2月17日起終止系爭租賃契約等情
    ，有其提出之系爭房屋建物登記謄本、新北市城鄉局110年1
    月29日新北城住字第1100190820號公告、系爭租賃契約暨公
    證書、應收帳款明細表、110年12月29日新北市政府郵局存
    證號碼761號郵局存證信函暨回執、111年1月17日新北市政
    府郵局存證號碼47號郵局存證信函暨回執在卷可稽（見本院
    卷第15至72頁），且被告已收受言詞辯論期日通知、準備程
    序筆錄、起訴狀繕本，對於原告主張之事實，已於相當時期
    受合法之通知，其於言詞辯論期日不到場，亦未提出答辯書
    狀爭執，依民事訴訟法第280條第3項前段準用同條第1項前
    段規定視同自認，堪信原告之上開主張為真實。
㈡、次按所有人對於無權占有或侵奪其所有物者，得請求返還之
    ，民法第767條第1項前段定有明文。次依系爭租約第14條第
    1款約定：「承租人有下列情形之一者，出租人得於終止前
    三十日以書面通知承租人終止租約，且除第五款事由外，承
    租人自本契約終止之日起兩年內，不得再申請承租新北市青
    年社會住宅：一、遲付租金之總額達二個月之金額，並經出
    租人定相當期限催告，承租人仍不為支付。」（見本院卷第
    31頁），查被告自110年7月起即開始積欠租金，扣除原給付
    之押金後仍達2個月以上租金，經原告屢次催討未果，以110
    年12月29日新北市政府郵局存證號碼761號郵局存證信函通
    知於111年1月5日前給付欠繳租金否則將終止系爭租賃契約
    後仍置之不理，原告便以111年1月17日新北市政府郵局存證
    號碼47號郵局存證信函通知將自111年2月17日起終止系爭租
    賃契約等情，業經本院認定如前，是系爭租約既經原告以11
    1年1月17日新北市政府郵局存證號碼47號郵局存證信函通知
    並於111年2月17日合法終止，故被告已無合法占有使用系爭
    房屋之權源，自屬無權占有，而系爭房屋既為新北市所有，
    並由新北市政府同意由原告使用管理（見本院卷第17至19頁
    ），則原告依民法第767條第1項前段規定，請求被告返還系
    爭房屋，應屬有據。
㈢、再按承租人應依約定日期，支付租金，民法第439條前段定有
    明文。押租金之主要目的在擔保承租人租金之給付及租賃債
    務之履行，故租賃關係消滅後，承租人如有欠租或其他債務
    不履行時，其所交付之押租金，發生當然抵充之效力。而於
    抵充後，猶有餘額，始生返還押租金之問題（最高法院83年
    度台上字第2108號判決、87年度台上字第1631號民事判決意
    旨參照）。次依系爭租約第3條第1項、第2項第2款約定：「
    承租人每月租金為新臺幣（下同）12,700元整，每期應繳納
    一個月租金，第一期租金應於簽訂本契約之同時給付予出租
    人，第二期以後之租金並於每月10日前支付（如遇星期例假
    日時則順延至次一營業日），不得藉任何理由拖延或拒絕；
    出租人亦不得任意要求調整租金。逾前項所定繳款日期繳納
    在1個月以上，照該期欠額加收百分之4。」（見本院卷第29
    頁），參照原告提出之應收帳款明細表（見本院卷第55頁）
    ，可知被告積欠110年5月起至110年12月止之租金（110年5
    、6月部分係因疫情緩繳而合併列為110年12月）共計10萬1,
    600元（計算式：1萬2,700元/月×8月＝10萬1,600元），並依
    系爭租約第3條第2項第2款約定，就110年5月起至110年11月
    止之租金已欠繳1個月以上，故被告應給付原告違約金3,556
    元（計算式：1萬2,700元/月×7月×4％＝3,556元）。又系爭租
    賃契約係於111年2月17日終止，被告自應給付111年1月1日
    至同年2月17日之租金2萬410元【計算式：1萬2,700元/月×
    （1+17/28）月＝2萬410元，小數點以下無條件捨去，下同】
    ，而依系爭租約第3條第2項第2款約定，被告應給付原告違
    約金816元（計算式：2萬410元×4％＝816元）。因此，於扣除
    押租金1萬2,700元後，原告依系爭租約第3條第1項、第2項
    第2款約定，請求被告給付系爭租賃契約終止前已發生之租
    金、違約金共計11萬3,682元（計算式：10萬1,600元＋3,556
    元＋2萬410元＋816元－1萬2,700元＝11萬3,682元），即屬有據
    。
㈣、另依系爭租約第12條第1項、第3項約定：「租期屆滿或租賃
    契約終止時，承租人應即將房屋返還出租人並遷出戶籍或其
    他登記。承租人未依第一項約定返還房屋時，出租人得向承
    租人請求未返還房屋期間之相當月租金額外，並得請求相當
    月租金額一倍（未足一個月者，以日租金折算）之違約金至
    返還為止。」（見本院卷第31頁），查系爭租賃契約業經原
    告於111年2月17日合法終止，且被告迄今並未返還系爭房屋
    等情，業經本院認定如前，是原告依前開約定，請求被告自
    111年2月18日起至返還系爭房屋之日止，按月給付未返還系
    爭房屋期間之相當於月租金額與相當月租金額1倍之違約金
    合計為2萬5,400元（計算式：1萬2,700元×2＝2萬5,400元）
    ，核屬有據。
㈤、末按給付無確定期限者，債務人於債權人得請求給付時，經
    其催告而未為給付者，自受催告時起，負遲延責任；遲延之
    債務，以支付金錢為標的者，債權人得請求依法定利率計算
    之遲延利息；應付利息之債務，其利率未經約定，亦無法律
    可據者，週年利率為百分之5，民法第229條第2項前段、第2
    33條第1項前段、第203條分別定有明文。經查，原告對於被
    告就系爭租賃契約終止前已發生之租金10萬9,310元請求權
    ，係屬於未定給付期限之金錢債權，而本件起訴狀繕本送達
    之日為111年5月30日送達被告，有本院送達證書在卷可考（
    見本院卷第101頁），揆諸前開說明，原告併請求被告給付
    自起訴狀繕本送達被告之翌日即111年5月31日起至清償日止
    ，按週年利率百分之5計算之法定遲延利息，亦屬有據。
五、綜上所述，原告依民法第767條第1項前段規定、系爭租賃契
    約第3條第1項、第2項、第12條第3項約定，請求被告應將系
    爭房屋遷讓返還予原告、應給付原告11萬3,682元，其中10
    萬9,310元自111年5月31日起至清償日止，按週年利率百分
    之5計算之利息、應自111年2月18日起至返還系爭房屋之日
    止，按月給付原告2萬5,400元，為有理由，應予准許。逾此
    部分之請求，則無理由，不應准許，應予駁回。
六、原告就其勝訴部分陳明願供擔保，請求宣告假執行，核無不
    合，茲酌定擔保金額，予以准許。並依民事訴訟法第392條
    第2項規定，依職權宣告被告得預供擔保而免為假執行。至
    於原告敗訴部分，其訴既經駁回，該部分假執行之聲請即失
    所依據，應併予駁回。　　
七、本件事證已臻明確，原告所提其餘攻擊防禦方法及證據，核
    與判決結果不生影響，爰不一一論列，併此敘明。
八、訴訟費用負擔之依據：民事訴訟法第79條。
中　　華　　民　　國　　111　 年     8    月　　 30　 日
                  民事第四庭  審判長法  官  蔡政哲  
                                    法  官  姚水文
　                                  法  官  林承歆
以上正本係照原本作成。
如對本判決上訴，須於判決送達後20日內向本院提出上訴狀。如
委任律師提起上訴者，應一併繳納上訴審裁判費。
中　　華　　民　　國　　111　 年     8    月　　 30　 日
                                    書記官  何嘉倫